臺灣臺中地方法院簡易民事判決
110年度中簡字第2961號
原      告  呂明維  
訴訟代理人  黃文皇律師
被      告  陳禹熙  


訴訟代理人  張方俞律師
            呂思頡律師
上列當事人間請求損害賠償事件，本院於民國111年5月24日言詞
辯論終結，判決如下：
    主      文
被告應給付原告新臺幣4萬元，及自民國110年5月5日起至清償日
止，按週年利率百分之5計算之利息。
原告其餘之訴駁回。
訴訟費用由被告負擔百分之10，餘由原告負擔。
本判決原告勝訴部分得假執行。但被告如以新臺幣4萬元為原告
預供擔保，得免為假執行。
    事實及理由
一、原告主張：兩造原係配偶，於民國107年12月7日離婚，嗣因
    扶養費等金錢問題產生糾紛，被告竟於109年10月7日23時50
    分許，未經伊同意，以其帳號「Jasmine Chen」連線至網際
    網路登入臉書社群網站，將瀏覽權限設定為公開後，在不特
    定多數人得共見共聞之臉書個人頁面上，公開張貼足以識別
    其與伊個人之合照（下稱系爭圖片），侵害伊之隱私權，並
    在上開臉書頁面張貼：「麻煩大家 幫我搜尋一下孩子的爸
    爸 請他負責該付的撫養費 不要整天開著好車到處招搖撞騙
    」等語（下合稱系爭言詞），其中「招搖撞騙」貶損伊之名
    譽權。被告上開行為係故意不法侵害伊之隱私權及名譽權，
    致伊受有精神上之痛苦，伊自得依侵權行為之法律關係，請
    求被告賠償精神慰撫金新臺幣（下同）40萬元等語（隱私權
    及名譽權部分，各請求20萬元），並聲明：被告應給付原告
    40萬元，及自起訴狀繕本送達翌日起至清償日止，按週年利
    率百分之5計算之利息。
二、被告則以：伊固有於上開時間在臉書個人頁面公開張貼系爭
    言詞及系爭圖片，然係因被告未依約給付兩造未成年子女扶
    養費用，且未清償先前向伊之母借貸之款項，伊所述均為真
    實，並無侵害原告之名譽權；被告竟對外謊稱已清償扶養費
    用、借貸款項，更稱伊將子女幼兒園註冊費退費私用，伊為
    保護未成年子女利益及伊之名譽，以及避免親友再遭原告以
    「借款」名義，而蒙受金錢損害等合法利益；且係對於可受
    公評之事，所為之合理評論，故可阻卻不法，自毋庸負損害
    賠償責任；系爭圖片早於109年3月25日即經原告之同意上傳
    於伊之臉書頁面，伊於同年10月7日再將系爭圖片公開張貼
    於臉書頁面，自無侵害原告之隱私權，且原告請求之慰撫金
    額過高等語資為抗辯，並聲明：㈠原告之訴駁回。㈡如受不利
    判決，願供擔保，請准宣告免為假執行。
三、本院之判斷
  ㈠原告主張被告於109年10月7日23時50分許，以其帳號「Jasmi
    ne Chen」連線至網際網路登入臉書社群網站，將瀏覽權限
    設定為公開後，在不特定多數人均得共見共聞之臉書個人頁
    面上，公開張貼系爭圖片及系爭言詞等情，有臉書截圖附卷
    可稽（見本院卷第333-334頁），且為被告所不爭執，自堪
    信為真實。
  ㈡原告另主張被告所張貼之系爭圖片及系爭言詞，侵害其隱私
    權及名譽權，被告應負損害賠償之責等節，為被告所否認，
    並以前詞置辯。經查：
　⒈關於隱私權部分
　①按因故意或過失，不法侵害他人之權利者，負損害賠償責任
    ，民法第184條第1項前段定有明文。又按所謂隱私權，係基
    於人格尊嚴、個人之主體性及人格發展所必要保障之權利，
    其內涵為個人於其私人生活事務領域，享有不受不法干擾，
    免於未經同意之知悉、公開妨礙或侵犯之自由與個人資料自
    主權，且主張有隱私權之人對於該隱私有合理之期待。所謂
    合理之期待，乃個人所得主張不受侵擾之自由，以得合理期
    待於他人者為限，亦即不僅其不受侵擾之期待已表現於外，
    且該期待須依社會通念認為合理者（最高法院106年度台上
    字第2674號判決意旨參照）。再按個人資料保護法所謂個人
    資料，係指自然人之姓名、出生年月日、國民身分證統一編
    號、護照號碼、特徵、指紋、婚姻、家庭、教育、職業、病
    歷、醫療、基因、性生活、健康檢查、犯罪前科、聯絡方式
    、財務情況、社會活動及其他得以直接或間接方式識別該個
    人之資料，個人資料保護法第2條第1款定有明文。
　②原告主張被告未經其同意，即於公開臉書頁面張貼足以識別
    其個人之系爭圖片，已侵害其隱私權云云，為被告所否認，
    辯稱伊早於109年3月25日即已徵得原告之同意而張貼系爭圖
    片於公開臉書頁面等語，並提出臉書截圖照片在卷可參（見
    本院卷第147-168頁）。觀諸被告提出之臉書截圖照片可知
    ，被告早於109年3月25日，即將系爭圖片上傳於其公開臉書
    頁面，嗣有第三人留言詢問「去哪家庭日？」，經原告回覆
    稱「一年一次」；於第三人留言稱「妹妹沒去上課呀？」時
    ，原告則回覆稱「假日的時候啦哈」；再於第三人留言表示
    「明維葛格功力很好，哈哈哈哈」時，原告回稱「國文小老
    師的眼中是容納不下中文錯誤的...」等語，足認原告於被
    告在109年3月25日張貼系爭圖片時，不僅未表達任何反對之
    意見，反係於被告臉書頁面與第三人留言互動，並談論該合
    照為兩造假日時家庭日所拍攝，衡情被告於109年3月25日在
    公開臉書頁面張貼系爭圖片時，應已獲得原告之同意，是原
    告空言否認被告於109年3月25日張貼系爭圖片，並未徵得其
    同意云云，自無可採。則被告於109年3月25日在公開臉書頁
    面張貼系爭圖片係徵得原告之同意，應堪認定。
　③又個人資料保護法第20條第1項但書所列關於非公務機關對個
    人資料得為特定目的外之利用之情形，固未如有關對於非公
    務機關就個人資料之蒐集或處理部分，而於同法第19條第1
    項第3款規定：「非公務機關對個人資料之蒐集或處理，除
    第6條第1項所規定資料外，應有特定目的，並符合下列情形
    之一者：...三、當事人自行公開或其他已合法公開之個人
    資料。」，惟考以個人資料保護法所欲保護之個人資料之識
    別隱私性等人格權益，於本件具體個案上，倘原告已於109
    年12月7日被告張貼系爭圖片前，即曾同意被告在網路上公
    開兩造之家庭成員關係及系爭圖片，則此事實自可作為原告
    就此部分之隱私權是否尚有高度保護必要性之判斷標準，亦
    可據為本件被告再次於其臉書頁面就相同圖片予以揭露，對
    原告隱私權不受侵擾之合理隱私期待之判斷因素。查原告既
    曾於109年3月25日同意被告將系爭圖片在網路上予以公開，
    且不避諱在被告提及「都生兩個了」之貼文及第三人留言後
    ，自揭其與被告之家庭狀況，難認原告主觀對系爭圖片有何
    合理隱私之期待；另參之現今社會網路發達而得以輕易經由
    截圖轉傳而為流通之特性，一般人顯難對於「已於公開網路
    流傳之圖片」有不為他人知悉之合理隱私期待，堪認原告就
    系爭圖片並無合理隱私期待，實難僅以被告於其臉書公開頁
    面再次揭露系爭圖片，即遽認原告之隱私權受有侵害，則原
    告主張被告張貼系爭圖片係不法侵害其隱私權云云，並無可
    採。
　⒉關於名譽權部分　
　①按因故意或過失，不法侵害他人之權利者，負損害賠償責任
    ，民法第184條第1項前段定有明文。又名譽係個人在社會上
    享有一般人對其品德、聲望或信譽等所加之評價，因此名譽
    有無受損害，應以社會上對個人評價是否貶損作為判斷之依
    據，苟其行為足以使他人在社會上之評價受到貶損，不論其
    為故意或過失，均可構成侵權行為，其行為不以廣佈於社會
    為必要，僅使第三人知悉其事，即足當之。查被告於公開臉
    書頁面張貼系爭言詞乙節，為被告所是認，且內容指涉原告
    未善盡扶養義務，整天開著好車招搖撞騙，衡諸一般社會常
    情，向他人傳述原告招搖撞騙，客觀上已足以使原告受到輕
    蔑、鄙視，貶損社會對其個人之評價，是被告張貼系爭言詞
    之行為已侵害原告之名譽權，應堪認定。
　②再按涉及侵害他人名譽之言論，可包括事實陳述與意見表達
    ，前者具有可證明性，後者則係行為人表示自己之見解或立
    場，無所謂真實與否。而民法上名譽權之侵害雖與刑法之誹
    謗罪不相同，惟刑法就誹謗罪設有處罰規定，該法第310條
    第3項規定「對於所誹謗之事，能證明其為真實者，不罰。
    但涉於私德而與公共利益無關者，不在此限」；同法第311
    條第1款、第3款規定，以善意發表言論，因自衛、自辯或保
    護合法之利益者；對於可受公評之事，而為適當之評論者，
    亦在不罰之列。此項規定於民事事件亦得採為審酌之標準。
    被告辯稱系爭言詞應屬真實而不罰云云，惟查，系爭言詞乃
    基於原告有無依約給付兩造未成年子女之扶養費用乙事，夾
    敘「招搖撞騙」此一主觀意見表達，係屬意見表達，無所謂
    真實與否，是被告上開辯稱，容有誤會。被告另辯稱系爭言
    詞均係為保護被告之名譽及未成年子女合法之利益，及對可
    受公評之事所為之合理評論，自可阻卻不法云云。然原告未
    依約給付扶養費用，及積欠借款未返還等節縱認屬實，被告
    以指稱原告「不要整天開著好車到處招搖撞騙」之方式，實
    係以輕蔑之用語指摘原告私生活狀況，且將並非公眾人物之
    兩造間扶養及金錢糾紛乙事公布於眾，並無助於社會多數人
    利益之增進，而與公共利益無涉，均屬個人私德而非屬可受
    公評之事；再者，綜觀被告張貼之系爭言詞前後語意（詳如
    附表所示），均未針對被告指稱「原告先前指涉其將子女幼
    兒園註冊費退費私用」等不實言論，其為保護未成年子女利
    益及其自身名譽所為之澄清言論，且被告為有相當社會經驗
    之成年人，自明知未成年子女扶養問題應理性溝通，如無法
    取得共識，理應尋求適當法律途徑解決，而非以指涉原告個
    人私德問題之系爭言詞傳述於眾，核被告所為非屬自衛、自
    辯或保護合法之利益所為之善意言論，自無從阻卻違法。則
    被告辯稱系爭言詞屬善意之言論，且符合刑法第311條所稱
    因自衛、自辯或保護合法之利益者；對於可受公評之事，而
    為適當之評論者，可阻卻不法云云，委無可採。
　⒊綜上，被告於公開臉書頁面張貼系爭言詞係不法侵害原告之
    名譽權，且並無任何阻卻不法事由，自應負損害賠償責任。
　㈢再按不法侵害他人之身體、健康、名譽、自由、信用、隱私
    、貞操，或不法侵害其他人格法益而情節重大者，被害人雖
    非財產上之損害，亦得請求賠償相當之金額，民法第195條
    第1項前段定有明文。又法院對於精神慰撫金之量定，應斟
    酌實際加害情形、所造成之影響、被害人痛苦之程度、兩造
    之身分地位、經濟情形及其他各種狀況，以核定相當之數額
    。經查：
　⒈本件原告因被告於公開臉書頁面張貼系爭言詞之行為，致其
    名譽權受有損害，其精神上自亦受有相當程度之痛苦，則原
    告依上開規定，請求被告賠償其非財產上損害，洵屬有據。
　⒉查原告為大學畢業，目前為加工廠負責人，月收入約10萬元
    ；被告則為大學肄業，目前經營自媒體、網拍電商，每月收
    入約4-5萬元等情，業據兩造陳明在卷（見本院卷第52頁、
    第247頁），且兩造名下均有不動產，亦有兩造稅務電子閘
    門財產所得調件明細表在卷可考（見本院證物袋）。茲審酌
    前述兩造之教育程度、身分地位、經濟狀況、被告侵害手段
    、對原告名譽嚴重程度、事發之經過與緣由及對原告生活所
    造成之影響等一切情狀，認原告請求被告賠償精神慰撫金應
    以4萬元為適當，逾此範圍之請求，難認有據，應予駁回。
    　
　㈣末按給付無確定期限者，債務人於債權人得請求給付時，經
    其催告而未為給付，自受催告時起，負遲延責任。其經債權
    人起訴而送達訴狀，或依督促程序送達支付命令，或為其他
    相類之行為者，與催告有同一之效力；又遲延之債務，以支
    付金錢為標的者，債權人得請求依法定利率計算之遲延利息
    。但約定利率較高者，仍從其約定利率；應付利息之債務，
    其利率未經約定，亦無法律可據者，週年利率為百分之5，
    民法第229條第2項、第233條第1項及第203條分別定有明文
    。本件原告對被告之侵權行為損害賠償債權，核屬無確定期
    限之給付，自應經原告之催告而未為給付，被告始負遲延責
    任。準此，原告請求被告給付自起訴狀繕本送達翌日即110
    年5月5日起（送達證書見本院110年度附民字第989號卷第13
    頁）至清償日止，按週年利率百分之5計算之利息，洵屬有
    據，應予准許。
四、綜上所述，原告依侵權行為之法律關係，請求被告給付4萬
    元，及自110年5月5日起至清償日止，按週年利率百分之5計
    算之利息，為有理由，應予准許；逾此範圍之請求，為無理
    由，應予駁回。
五、本判決原告勝訴部分，係就民事訴訟法第427條適用簡易程
    序所為被告敗訴之判決，依同法第389條第1項第3款規定，
    應依職權宣告假執行。　　
六、本件事證已臻明確，兩造其餘攻擊防禦方法及所提證據，經
    本院審酌後，認與判決結果不生影響，爰不逐一論述，附此
    敘明。
七、訴訟費用負擔之依據：民事訴訟法第79條。
中　　華　　民　　國　　111 　年　　6 　　月　　21　　日
                  臺灣臺中地方法院臺中簡易庭
                                  法　官　傅可晴
以上為正本係照原本作成。
如不服本判決，應於送達後廿日內，向本院提出上訴狀並表明上
訴理由，如於本判決宣示後送達前提起上訴者，應於判決送達後
廿日內補提上訴理由書（須附繕本）。如委任律師提起上訴者，
應一併繳納上訴審裁判費。
中　　華　　民　　國　　111 　年　　6 　　月　　22　　日
                                  書記官  錢  燕

附表：
系爭言詞全文 麻煩大家  幫我搜尋一下孩子的爸爸  請他負責該付的撫養費  不要整天開著好車到處招搖撞騙  還有 當初跟我媽媽借的50萬  從沒錢還到現在唬爛說沒借過  你想讓小孩跟我的姓無所謂 早點說清楚讓我看清 小孩的爸爸似乎已放棄承擔任何責任（除了買玩具敷衍） 不要讓我整天對你催著你應盡的義務 感謝感恩拜託大家踴躍分享 幫忙單親媽媽謝謝